臺灣高等法院高雄分院刑事裁定
111年度毒抗字第275號
抗  告  人  
即  被  告  吳東穎



上列抗告人因聲請觀察勒戒案件，不服臺灣高雄地方法院中華民
國111年7月25日裁定(111年度毒聲字第501號)，提起抗告，本院
裁定如下：
    主  文
抗告駁回。
    理  由
一、本件抗告意旨略以：抗告人即被告吳東穎（下稱被告）於民
    國110年12月16日經母親勸說到警局自首施用毒品，固曾向
    警員說想去勒戒，然是因被告不知法律有附命完成戒癮治療
    之緩起訴處分規定，現被告已結婚有家庭，請能撤銷原裁定
    ，給予被告有緩起訴之機會云云。
二、按犯毒品危害防制條例第10條之罪者，檢察官應聲請法院裁
    定，令被告入勒戒處所觀察、勒戒，其期間不得逾2月；依
    前項規定為觀察、勒戒或強制戒治執行完畢釋放後，3年後
    再犯第10條之罪者，適用本條前2項之規定，毒品危害防制
    條例第20條第1項、第3項分別定有明文。而上開所謂「3年
    後再犯」，只要本次再犯距最近1次觀察、勒戒或強制戒治
    執行完畢釋放，已逾3年者，即該當之，不因其間有無犯第1
    0條之罪經起訴、判刑或執行而受影響（最高法院刑事大法
    庭109年度台上大字第3826號裁定意旨參照）。
三、經查被告於110年12月16日中午12時許，在其位於高雄市○○
    區○○街000巷0號住處，以將甲基安非他命置入玻璃球燒烤後
    吸食煙霧之方式，施用甲基安非他命1次乙節，業據被告於
    警詢時坦承不諱，且其於110年12月17日上午5時54分許為警
    採尿送驗結果，呈安非他命及甲基安非他命陽性反應之事實
    ，有採尿同意書、高雄市政府警察局三民第二分局尿液採驗
    代碼對照表（檢體代碼：0000000000號）及正修科技大學超
    微量研究科技中心111年3月9日尿液檢驗報告（原始編號：0
    000000000號）各1 份可參，足認被告上述任意性自白與事
    實相符。本件事證明確，被告於上述時地施用第二級毒品甲
    基安非他命之事實，足以認定。
四、被告前於91年間，因施用毒品案件，經送觀察、勒戒後，因
    認有繼續施用毒品傾向，經法院裁定令入戒治處所施以強制
    戒治，於92年9月3日停止戒治並交付保護管束，於92年12月
    19日保護管束期滿未經撤銷視為執行完畢，並經原審以92年
    度訴字第381號判處有期徒刑7月確定，至今並無再為觀察、
    勒戒或強制戒治處遇之紀錄等情，有臺灣高等法院被告前案
    紀錄表可參。本件是被告於前開強制戒治執行完畢釋放3年
    後所為，自應再令被告入勒戒處所觀察、勒戒。　
五、按毒品危害防制條例所規定之觀察、勒戒處分，其立法意旨
    在幫助施用毒品者戒除毒癮，該處分之性質非為懲戒行為人
    ，而係為消滅行為人再次施用毒品之危險性，目的在戒除行
    為人施用毒品之身癮及心癮措施；觀察、勒戒係導入一療程
    觀念，針對行為人將來之危險所為預防、矯治措施之保安處
    分，以達教化與治療之目的，可謂刑罰之補充制度，從而毒
    品危害防制條例本身所規定之觀察、勒戒及強制戒治等保安
    處分，雖兼具自由刑之性質，卻有刑罰不可替代之教化治療
    作用，是對於施毒者有利不利之認定，端在何種程序可以幫
    助施用毒品之人戒除施用毒品之行為，尚非由法院逕行認定
    緩起訴戒癮治療係對施用毒品者係較有利，亦無僅因行為人
    之個人或家庭因素而免予執行之理。因此，檢察官本得依照
    個案實際情形，依法裁量決定採行何者為宜。準此，對於施
    用第二級毒品之本件被告，得否以刑事訴訟法第253條之2第
    1項第6款之緩起訴附戒癮治療代替觀察勒戒處分，仍委諸檢
    察官斟酌具體個案情節予以裁量，法院原則上應尊重檢察官
    職權之行使，除檢察官之判斷有違背法令、事實認定有誤或
    其裁量有重大明顯疵瑕外，尚不得任意指為違法。查被告於
    前述強制戒治執行完畢釋放後，仍有多次施用毒品犯行，並
    於110年12月16日再犯本案，足認其患有毒癮。而被告於本
    案犯行之翌日（17日）向警員自首本案犯行，並於警詢供稱
    ：我心情不好就會施用毒品，我想去勒戒所戒毒，所以來自
    首有吸毒。我於89年有勒戒過，我現在又想進去等語。則聲
    請意旨考量被告所述上情，未選擇戒癮治療緩起訴之處遇模
    式，而向原審聲請觀察、勒戒，以監禁式之治療方式，求短
    時間內隔絕被告之毒品來源，務使其專心戒除毒癮，核屬檢
    察官裁量權之適法行使，形式上亦無裁量恣意或濫用之情，
    於法有據。
六、原審因認檢察官之聲請為正當，而依毒品危害防制條例第20
    條第1項之規定，裁定被告施用第二級毒品，令入勒戒處所
    觀察、勒戒，其期間不得逾2月。經核並無不合，被告執前
    詞提起抗告，而指摘原裁定不當，為無理由，應予駁回。　
據上論結，應依刑事訴訟法第412條，裁定如主文。
中　　華　　民　　國　　111 　年　　8 　　月　　31　　日
                  刑事第六庭    審判長法  官  李政庭
                                      法  官  施柏宏
                                      法  官  王光照
以上正本證明與原本無異。
不得再抗告。
中　　華　　民　　國　　111 　年　　8 　　月　　31　　日
                                      書記官  周青玉